【裁判字號】    98,裁,715
【裁判日期】    980319
【裁判案由】    土地增值稅
【裁判全文】
最  高  行  政  法  院  裁  定
                                       98年度裁字第715號
上  訴  人  甲○○
訴訟代理人  陳金泉  律師
被 上訴 人  桃園縣政府地方稅務局
代  表  人  乙○○
上列當事人間土地增值稅事件，上訴人對於中華民國96年1月25
日臺北高等行政法院94年度訴字第3163號判決，提起上訴，本院
裁定如下：
    主  文
上訴駁回。
上訴審訴訟費用由上訴人負擔。
    理  由
一、按對於高等行政法院判決之上訴，非以其違背法令為理由，
    不得為之，行政訴訟法第242條定有明文。依同法第243條第
    1項規定，判決不適用法規或適用不當者，為違背法令；而
    判決有同條第2項所列各款情形之一者，為當然違背法令。
    是當事人對於高等行政法院判決上訴，如依行政訴訟法第24
    3條第1項規定，以高等行政法院判決有不適用法規或適用不
    當為理由時，其上訴狀或理由書應有具體之指摘，並揭示該
    法規之條項或其內容；若係成文法以外之法則，應揭示該法
    則之旨趣；倘為司法院解釋或本院之判例，則應揭示該判解
    之字號或其內容。如以行政訴訟法第243條第2項所列各款情
    形為理由時，其上訴狀或理由書，應揭示合於該條項各款之
    事實。上訴狀或理由書如未依此項方法表明，或其所表明者
    與上開法條規定不合時，即難認為已對高等行政法院判決之
    違背法令有具體之指摘，其上訴自難認為合法。
二、本件上訴人對於高等行政法院判決上訴，係以：（一）訴外
    人陳淑珍將受託土地辦理捐贈予澎湖萬安鄉公所，係於民國
    （下同）92年9月9日內政部內授申辦地字第0920014033號解
    釋令發佈前，且均經主管機關核准之行為，並無任何違法可
    言。原判決所稱假信託規避稅捐之情事，認定系爭土地移轉
    需繳納土地增值稅乙節云云，顯有判決不適用法規之違法。
    （二）本件辦理信託登記時間為91年12月6日並經地政機關
    准將捐贈納入信託項目，絕無假信託之情事，絕不能適用內
    政部92年9月9日內政部內授申辨地字第0920014033號解釋令
    。被上訴人事後再命上訴人即委託人補繳原已免徵之上地增
    值稅云云，顯有違信賴保護原則無疑。（三）土地稅法第28
    條規定既以土地所有權移轉作為課徵土地增值稅之要件，則
    必有所有權移轉之事實始符合課徵之要件。原判決既認定信
    託為假信託而不生信託效力，則於上訴人與洪炳輝間即無移
    轉土地所有權之事實，而不應適用土地稅法第28條規定課徵
    土地增值稅。原判決上開前後認定理由顯有矛盾，而該當行
    政訴訟法第243條第2項第6款規定判決理由矛盾而違背法令
    之情事。（四）按土地稅法第5條之2第1項規定，受託人陳
    淑珍既已將土地捐贈予澎胡萬安鄉公所，該無償捐贈行為本
    不發生繳納土地增值稅之問題，本件原處分仍命補徵土地增
    值稅顯然違法。詎原判決不察，對上開上訴人有利之攻擊防
    禦方法竟未敘明不予採信之理由，原判決亦有判決不備理由
    之違背法令情事。（五）而本件上訴人與洪炳輝實際買賣契
    約價金為新臺幣（下同）220萬元，卻遭被上訴人課徵高達1
    906萬餘元之土地增值稅，顯已不符公平及比例原則。被上
    訴人實應比照行政程序法第9條規定，而比照土地稅法第30
    條第1項第5款規定，以上訴人與洪炳輝實際買賣契約價金為
    220萬元作為課徵標準為是。（六）而臺灣桃園地方法院95
    年訴字第2432號判決認定系爭土地應如同公共設施保留地不
    應課徵土地增值稅之見解為對本件爭議實有參考價值，足證
    本件原判決認定系爭土地與公共設施保留不同而應予課徵土
    地增值稅乙節，顯有判決不適用法規之違背法令云云。
三、經查：本件上訴人於91年10月18日將系爭2筆土地以220萬元
    出售予洪炳輝，並將所有權狀交由洪炳輝處理及由其負責繳
    納一切稅金等情，此有不動產買賣契約書在原處分卷可憑。
    又土地增值稅係依據漲價歸公之原則，對土地所有權人因土
    地自然漲價所課徵之稅款，因之，只要有自然漲價以及所有
    權移轉之事實，除有不課徵之法定理由外，均無不予課徵之
    理。本件上訴人既已與洪炳輝簽訂不動產買賣契約，並已收
    受其交付之全部買賣價金，雖洪炳輝未依約辦理所有權移轉
    登記，惟其已有移轉所有權之事實，被上訴人乃認本件係屬
    買賣之有償移轉，核定補徵上訴人土地增值稅，訴願決定及
    原判決遞予維持，自無不合。上訴人訴稱上訴人與洪炳輝之
    間無移轉土地所有權之事實，不應課徵土地增值稅，尚非可
    採。又本件上訴人與洪炳輝間有關系爭土地之交易係買賣關
    係，上訴人卻利用假信託之方式辦理移轉登記予陳淑珍，藉
    以逃漏稅捐，嗣經被上訴人查明實情而予補徵土地增值稅，
    則上訴人對於重要事項提供不正確資料，致使被上訴人依該
    資料作成免予課徵土地增值稅之處分，上訴人對於該原處分
    ，依前揭說明，自無信賴保護原則之適用。另被上訴人係補
    徵上訴人移轉所有權予洪炳輝之土地增值稅，與上訴人虛偽
    辦理系爭2筆土地信託登記予陳淑珍無涉，上訴人訴稱依土
    地稅法第28條之3第5款規定，該信託行為不成立或無效，即
    不應課徵土地增值稅等語，亦屬無據。復按土地增值稅之漲
    價總數額及其稅率，係土地稅法第31條、第33條所明定，與
    土地所有權人實際出售土地之價額亦無涉，上訴人執其出售
    土地價額遠低於應繳土地增值稅款，而主張本件有違公平及
    比例原則，亦無足採。是以，原判決就上訴人與洪炳輝間就
    係以利益第三人契約，而為系爭土地之產權移轉，藉以規避
    稅捐，乃核定補徵其土地增值稅等情，業於判決理由內詳為
    論述。上訴意旨無非係重述其在原審業經主張而為原判決摒
    棄不採之陳詞，或係就原審取捨證據、認定事實之職權行使
    事項，任加指摘違誤，或係就原審所為論斷或駁斥其主張之
    理由，泛言原判決理由不備或理由矛盾及判決不適用法規或
    適用不當，而未具體表明原判決究竟有如何合於不適用法規
    或適用不當、或有行政訴訟法第243條第2項所列各款之情形
    ，尚難認為已對原判決之如何違背法令有具體之指摘。依首
    揭規定及說明，應認其上訴為不合法，應予駁回。末查，上
    訴人主張之臺灣桃園地方法院95年度訴字第2432號刑事判決
    ，乃於上訴時提出之新證據。況行政法院本應基於調查所得
    ，自為認定事實，不受刑事判決之拘束，而上訴人提出上述
    刑事判決無非係對原審認定事實之職權行使為爭議，亦難認
    對原判決之如何違背法令已有具體之指摘。故依首揭說明，
    應認本件上訴為不合法。
四、據上論結，本件上訴為不合法。依行政訴訟法第249條第1項
    前段、第104條、民事訴訟法第95條、第78條，裁定如主文
    。
中    華    民    國    98    年    3     月    19    日
                    最高行政法院第三庭
                        審判長法官  高  啟  燦
                              法官  劉  介  中
                              法官  王  德  麟
                              法官  黃  合  文
                              法官  吳  慧  娟
以  上  正  本  證  明  與  原  本  無  異
中    華    民    國    98    年    3     月    23    日
                              書記官  邱  彰  德


司法院資訊處製作；財團法人民間司法改革基金會備份。
